臺灣花蓮地方法院刑事判決　　　　　　　 94年度重訴字第2號
公　訴　人　臺灣花蓮地方法院檢察署檢察官
被　　　告　乙○○　姓名年籍住.
上列被告因違反貪污治罪條例等案件，經檢察官提起公訴（94年
度偵字第1803號、第1804號、第1805號、第1991號），本院判決
如下：
    主  文
Ｅ犯明知係侵害著作財產權之重製光碟而散布之罪，處有期徒刑
壹年肆月。緩刑參年。扣案如附表所示之物，均沒收。
    事  實
一、Ｅ（適用證人保護法之規定，姓名年籍詳卷附對照表）其明
    知非經著作財產權人同意之，而將其等音樂著作重製於光碟
    ，係侵害著作權之盜版光碟（以下簡稱盜版光碟），不得散
    布或交付，竟意圖營利，自92年年底某日起迄93年年底某日
    止，先向姓名年籍不詳之人取得大量之盜版光碟，復在花蓮
    市○○路與中正路等不詳地點，以每片約新臺幣100 元之價
    格，販賣盜版光碟予不特定之人，恃以維生而以之為常業。
    嗣經法務部調查局東部地區工作小組於94年4 月25日持搜索
    票，搜索Ｅ之住處（詳細地址詳卷），扣得Ｅ所有如附表所
    示供販賣盜版光碟等物品，而查悉上情。
二、案經法務部調查局東部地區機動工作組移送臺灣花蓮地方法
    院檢察署檢察官偵查起訴。
    理  由
一、上揭事實，業據乙○○於本院審理中坦承不諱，並有如附表
    所示之物品扣案可稽，被告前開自白與事實相符，堪信為真
    實。本案事證明確，被告犯行堪以認定，應予依法論科。
二、按刑法上所謂常業犯，指反覆以同種類行為為目的之社會活
    動之職業性犯罪而言，最高法院85年度台上字第510 號判例
    可資參照。查被告自92年至93年年底間，分別在花蓮市境內
    擺設攤位販售盜版光碟片，時間長達1 年餘，且每月可獲利
    數萬元，為當時經濟來源之一等情，業據被告供陳在卷（本
    院卷三第92頁），顯見其有長期販賣盜版光碟以營利的意圖
    ，並反覆以同種類之販賣盜版光碟行為為目的之社會活動之
    職業性犯罪，被告應為常業犯，要無置疑。
三、按行為後法律有變更者，適用行為時之法律。但行為後之法
    律有利於行為人者，適用最有利於行為人之法律，刑法第 2
    條第1 項定有明文。查被告行為後，刑法業於95年7月1日修
    正生效，自應依上開規定，為新舊法之比較。經查：刑法第
    74條第1款緩刑之規定，業已將原第74條第1款修正為第74條
    第1項第1款，同時增列第2至第5項；且將「未曾受有期徒刑
    以上刑之宣告者」，修正為「未曾因故意犯罪而受有期徒刑
    以上刑之宣告者」，增列「故意」二字，對於本件無犯罪前
    科之被告不生有利與否之問題，而應適用修正後刑法第74條
    第1 項之規定（臺灣高等法院暨所屬法院95年法律座談會研
    討結果參照）。
四、被告行為後，著作權法於95年5 月30日修正公布，同年7月1
    日施行，修正前著作權法第94條第1項規定：以犯91條第1項
    、第2項、第91條之1 、第92條或第93條之罪為常業者，處1
    年以上7年以下有期徒刑，得併科新臺幣30萬元以上300萬元
    以下罰金」，修正後著作權法刪除上開常業犯之規定，則應
    將所犯著作權法第91條之1第3項之罪按行為次數分論併罰，
    合併計算其法定最高本刑將較原常業犯之法定刑為重，是比
    較新舊法之結果，故應適用行為時即修正前著作權法第94條
    第1項有關常業犯之規定。
五、核被告所為，係違反修正前著作權法第94條第1 項之以犯該
    法第91條之1第1 項、第3項之明知係侵害著作權之光碟重製
    物而散布為常業罪。起訴書認被告係犯著作權法第94條第 1
    項、第93條第1項第2 款（應為第3款之筆誤），尚有違誤，
    本院自應予以更正。爰審酌被告並無犯罪紀錄，有台灣高等
    法院被告前案紀錄表1 份在卷可稽，其犯罪之動機、手段、
    對被害人之損害，及其犯罪後坦承犯行之態度等一切情狀，
    量處如主文所示之刑。查被告前未曾故意犯罪而受有期徒刑
    以上刑之宣告，如前所述，其犯罪後已深知悔悟，本院認其
    經此教訓後，當知警惕，應無再犯之虞，因認其所宣告之刑
    ，以暫不執行為適當，併予宣告緩刑3年，以啟自新。
六、在被告住處查扣如附表所示之物品，為被告所有，且均供販
    賣盜版光碟所用之物品，業據被告於本院審理中供述在卷（
    本院重訴字第2號卷三第82 頁），應依刑法第38條第1項第2
    款規定宣告沒收。至扣案之音樂光碟6 片，雖係被告自己所
    有，然為被告私下聆聽之物一情，業據被告供陳在卷，本院
    衡以該音樂光碟數量甚微，且搜索時間距離被告前開販賣盜
    版光碟之時間已距1 年，堪信被告上開供述為真實可採。此
    外，復查無其他證據證明上開音樂光碟為供被告犯本案所用
    之物，爰不予宣告沒收，附此敘明。
據上論斷，應依刑事訴訟法第299條第1項前段，刑法第2條第1項
前段、第11條前段、第74條第1項第2款，修正前著作權法第94
條第1項、第91條之1第2項、第3項、第98條前段，判決如主文。
本案經檢察官甲○○到庭執行職務。
中　　華　　民　　國　　96　　年　　4　 　月  　13  　日
　　　　　　       　　臺灣花蓮地方法院刑事第二庭
                           審判長法　官　李 豫 雙
                                 法  官  楊 仲 農
                                 法  官  俞 秀 美
上列正本證明與原本無異。
如對本判決不服，應於送達後10日內，向本院提出上訴狀。（應
抄附繕本）
                                 書記官
中　　華　　民　　國　　96　　年　　4 　　月　　16　　日
附錄本判決論罪之法律條文：
修正前著作權法第94條
以犯第九十一條第一項、第二項、第九十一條之一、第九十二條
或第九十三條之罪為常業者，處一年以上七年以下有期徒刑，得
併科新臺幣三十萬元以上三百萬元以下罰金。
以犯第九十一條第三項之罪為常業者，處一年以上七年以下有期
徒刑，得併科新臺幣八十萬元以上八百萬元以下罰金。
著作權法第91條之1
擅自以移轉所有權之方法散布著作原件或其重製物而侵害他人之
著作財產權者，處三年以下有期徒刑、拘役，或科或併科新臺幣
五十萬元以下罰金。
明知係侵害著作財產權之重製物而散布或意圖散布而公開陳列或
持有者，處三年以下有期徒刑，得併科新臺幣七萬元以上七十五
萬元以下罰金。
犯前項之罪，其重製物為光碟者，處六月以上三年以下有期徒刑
，得併科新臺幣二十萬元以上二百萬元以下罰金。但違反第八十
七條第四款規定輸入之光碟，不在此限。
犯前二項之罪，經供出其物品來源，因而破獲者，得減輕其刑。
附表：
        1  進貨帳本                          1本
        2  便條紙                            1張
        3  音樂光碟封面及歌詞                5張
        4  筆記本                            2本
        5  計算紙                            1本
